【裁判字號】    90,交易,62
【裁判日期】    901218
【裁判案由】    過失致死
【裁判全文】
臺灣臺東地方法院刑事判決                            九十年度交易字第六二號
    公  訴  人  臺灣台東地方法院檢察署檢察官
    被      告  乙○○
右列被告因過失致死案件，經檢察官提起公訴（九十年度偵字第一一三０號），本院
判決如左：
    主  文
乙○○過失致人於死，處有期徒刑捌月。
    事  實
一、乙○○曾於民國八十五年間因過失致死案件，經法院判處有期徒刑五月，緩刑三
    年確定，於緩刑期滿後，仍不知警惕，復於九十年二月十日十九時十五分許，駕
    駛車牌號碼ＳＵ－四三三０號小客車，沿台十一線公路，由台東市往知本東向西
    方向行駛，途經該公路一七三公里八百公尺處之交叉路口時，明知該路段時速限
    制為四十公里，且行經閃光黃燈號誌時，駕駛人應注意減速接近，注意安全，小
    心通過，而依當時情況，為夜間有照明、路面鋪設柏油、乾燥，路況良好無缺陷
    、無障礙物、視距亦良好，顯無不能注意之情形，竟疏於注意車前狀況，以時速
    六十公里以上之高速超速行駛，適有曾海德酒後騎乘一部車號：ＷＷＸ－七０三
    號機車，搭載其妻丙○○，由交叉之產業道路正橫越台十一線公路，乙○○閃避
    不及而撞及該機車，人車倒地，致曾海德受有腹部鈍傷及出血性休克，丙○○受
    有右股骨、第六頸椎骨折，及頭部外傷合併腦挫傷之傷害，惟曾海德經送醫後延
    至翌日八時五十三分不治死亡。
二、案經臺灣臺東地方法院檢察署檢察官自動檢舉，及告訴人丙○○訴由臺灣臺東地
    方法院檢察署檢察官偵查起訴。
    理  由
一、訊據被告乙○○固坦承於右揭時、地駕車撞及被害人曾海德及告訴人丙○○之事
    實，惟辯稱：肇事地點照明不佳，被害人酒後駕車，且未開車燈，是被害人從我
    左後方行進撞到我的左前方，他速度很快，發現時已來不及，我並未超速，是因
    為緊張踩錯油門才超速云云。經查：
（一）被害人曾海德騎機車因遭被告駕車碰撞致人車倒地，受腹部鈍傷，造成失血性
      休克，送醫不治因而死亡之事實，業經告訴人丙○○及證人即到場處理員警甲○○證述明確，並有臺東縣警察局道路交通事故調查報告表、現場照片十張在
      卷可查，而被害人曾海德確因本件車禍死亡，亦經臺灣臺東地方法院檢察署檢
      察官督同法醫師相驗屬實，製有驗斷書、相驗屍體證明書及勘驗筆錄等可供證
      明，並有馬偕醫院台東分院診斷書一紙附卷可憑。
（二）按行車速度，依標誌之規定，無標誌者，在市區道路，時速不得超過四十公里
      ，在郊外道路時速不得超過六十公里，又汽車行駛時，駕駛人應注意車前狀況
      ，並隨時採取必要之安全措施，道路交通安全規則第九十三條第一項第一款、
      第九十四條第三項分別定有明文；次按閃黃光燈表示警告，車輛應減速接近，
      注意安全，小心通過，道路交通標誌標線號誌設置規則第二百十一條第一項第
      一款亦有明文。被告駕車行駛於市區道路，自應注意上述道路交通安全規定並
      遵守速限行駛，且依當時路況，雖為夜間但有照明、路面鋪設柏油、乾燥、路
      面狀況良好無缺陷、無障礙物、視距亦良好，有臺東縣警察局道路交通事故調
      查報告表一紙在卷可參，顯無不能注意之情形，竟疏於注意，而在右揭時、地
      駕駛小客車未注意車前狀況，且未遵守閃光黃燈號誌在行經路口時應減速接近
      並注意安全、小心通過，反冒然在交岔路口嚴重超速行進，以致肇事致人傷亡
      ，被告過失至為明顯，附卷之臺灣省花東區車輛行車事故鑑定委員會九十年五
      月十五日花鑑字第九００一八六號函附之鑑定意見書、臺灣省車輛行車事故覆
      議鑑定委員會九十年十月三十日府覆議字第０二０三六號函亦同此解。雖被告
      辯稱：肇事地點照明不佳，並未超速，被害人未開車燈，伊有向到場處理之員
      警反應云云，然被告於警訊、偵審中均自承時速約六、七十公里，且於偵查中
      更陳述：看到他（指被害人）離我約十公尺，肇事地點路況不錯，已夜晚，可
      看到二十幾公尺以外之地方等語（見偵卷第十七頁背面、第十八頁），足證車
      禍地點果如道路交通事故調查報告表所載為「有照明、視距良好」，且被告撞
      擊被害人後，機車刮地痕長達三三點七公尺，可知撞擊當時力道之強，益證被
      告當時確實係嚴重超速；而證人甲○○亦到庭具結證稱：不記得被告有向其反
      應被害人未開車燈等語，是被告前揭所辯，顯係卸責之詞，不足採信。另被害
      人曾海德飲酒後駕車，血液中酒精濃度為一五五點五ＭＧ／ＤＬ，有馬偕醫院
      台東分院九十年三月二十日馬院字第乙九００八三八號函一紙在卷，且支線道
      車未讓幹線道車先行，對本件車禍亦有過失，惟仍無解於被告應負過失致人於
      死及過失傷害之罪責。綜上，被告過失駕駛行為，與被害人之死亡間，具有相
      當因果關係，已如前述，本件事證明確，被告犯行堪以認定。
二、核被告所為，係犯刑法第二百七十六條第一項過失致死罪。而被告於車禍發生後
    ，於犯罪被發覺前，留在現場協助處理，並向到場處理員警說明車禍發生經過，
    有證人臺東縣警察局臺東分局警員甲○○之報告書及於偵查中、本院調查時之證
    述可佐，堪認被告係自首而受裁判，應依刑法第六十二條規定，減輕其刑。爰審
    酌被告前亦因交通事件而過失致人於死，經法院諭知緩刑，甫緩刑期滿，仍不知
    警惕，於本案中猶嚴重超速違規駕駛，造成被害人死亡之慘劇，另被害人之妻即
    告訴人丙○○所受傷害均屬人體重要部位之頭部及頸椎，雖經醫治挽回性命，但
    顯然難以完全痊癒，本件車禍所生之危害可謂鉅大，及被告肇事後猶飾詞卸責，
    惟被害人對本件車禍之發生亦有過失，及被告已與被害人家屬達成和解等一切情
    狀，量處如主文所示之刑。又本院認被告雖已與被害人家屬達成和解及賠償，惟
    審酌被告前有駕車過失致人於死之前科，業經法院宣告緩刑三年，甫於緩刑期滿
    未幾，即再犯本案，並有重大過失，且於偵、審過程中，屢諉責於被害人，不知
    自省，尚難認被告就此已知所警惕，而無再犯之虞，本院認對其所宣告之刑，仍
    以執行為適當，否則不足收警戒之功效，爰不併予宣告緩刑，以示警懲，特此敘
    明。
三、至被告遭起訴過失傷害部分，業經告訴人丙○○於九十年十月八日具狀撤回告訴
    ，有撤回告訴狀一紙在卷足憑，本應諭知不受理判決，惟被告此部分過失傷害犯
    行與前開過失致死犯行為裁判上一罪關係，爰不另為不受理之諭知，併此敘明。
據上論斷，應依刑事訴訟法第二百九十九條第一項前段，刑法第二百七十六條第一項
、第六十二條前段，罰金罰鍰提高標準條例第一條前段，判決如主文。
中     華     民    國      九十        年      十二    月      十八    日
                                  臺灣臺東地方法院刑事庭
                                    審判長法  官  黃麗生
                                          法  官  蔡世芳
                                          法  官  黃怡玲
右正本證明與原本無異。
如不服本判決，應於判決送達後十日內向本院提出上訴狀。（須附繕本）
「切勿逕送上級法院」
                                          書記官  王敏玉
中      華      民      國    九十      年      十二      月    十九    日
附記
中華民國刑法第二百七十六條第一項
因過失致人於死者，處二年以下有期徒刑、拘役或二千元以下罰金。


司法院資訊處製作；財團法人民間司法改革基金會備份。
